---
title: "R Notebook"
output: html_notebook
---

Laboratorio 27- Tidy data- Separar datos - Parte 3

En este laboratorio utilizaremos la tabla3 (df3) que tiene un problema distinto pues en este caso la tasa es el resultado del número de casos y la poblacion por lo que se realizara la separacion de dicha tabla

Pre-requisitos:

Pre-requisitos: instalar paqueteria
install.packages("tidyverse")

Instalar paquete de datos
install.packages("remotes")
remotes::install_github("cienciadedatos/datos")
install.packages("datos")

Llamar la libreria de tidyverse
```{r}
library("tidyverse")
```

Llamar libreria de datos
```{r}
library("datos")
```

La columna tasa contiene dos variables (casos y población)
Ver tabla3

Separacion 1: separar casos y población por default y ver resultado
```{r}
Separado_1 = tabla3 %>%
  separate(tasa, into = c("casos", "poblacion"))

head(Separado_1)
```

Separacion 2: separar casos y población por caracter "/"  "*" "-" y ver resultado
```{r}
Separado_2 = tabla3 %>%
  separate(tasa, into = c("casos", "poblacion"), sep = "/")

head(Separado_2)
```

Separacion 3: separar el año por siglo y año con 2 digitos cada uno y ver resultado
```{r}
Separado_3 = tabla3 %>%
  separate(anio, into = c("siglo", "anio"), sep = 2)

head(Separado_3)
```

Ahora vamos a unir la tabla generada con anterioridad
Podemos usar unite() para unir las columnas siglo y anio creadas en el ejemplo anterior y ver el resultado posteriormente
```{r}
Union_1 = Separado_3 %>%
  unite(nueva, siglo, anio)

head(Union_1)
```

Para quitar el guion bajo (_) entre los valores de la union generada previamente usamos sep y "", igual ver resultado
```{r}
Union_2 = Separado_3 %>%
  unite(nueva, siglo, anio, sep = "")

head(Union_2)
```
